臺灣高等法院民事判決　　　　　　　　　100年度重訴字第6號
原　　　告　景玉娟
訴訟代理人　陳舜銘律師
被　　　告　林志賢
訴訟代理人　童子斌律師
　　　　　　蔡世祺律師
上　一　人
複　代理人　李維剛律師
上列當事人間侵權行為損害賠償事件，經本院刑事庭移送前來，
本院於中華民國100年5月17日言詞辯論終結，判決如下：
    主  文
被告應給付原告新臺幣壹佰萬元，及自民國九十九年十二月二十
二日起，至清償日止，按年息百分之五計算之利息。
原告其餘之訴及假執行之聲請均駁回。
訴訟費用由被告負擔百分之三，餘由原告負擔。
    事實及理由
一、原告起訴主張：兩造為夫妻，被告前因家庭暴力經伊向臺灣
    士林地方法院（下稱士林地院）聲請保護令，由該院核發98
    年度家護字第317號民事通常保護令（下稱系爭保護令），
    命被告不得對伊實施身體或精神上不法侵害之行為及騷擾。
    詎被告明知系爭保護令之內容，並因違反系爭保護令，經士
    林地院判處有期徒刑7月，緩刑2年確定在案，竟不知悔改，
    先於民國（下同）99年2月10日23時許，在臺北市大同區○
    ○○路99之1號1樓花店內，手持剪刀辱罵伊霸佔其財產等語
    ；復於同年月11日上午8時許，至上址2樓伊住處拍打大門，
    以內線電話撥打室內電話達10餘分鐘，並剪斷該處監視錄影
    器之電線以免其行為遭攝錄；另伊於同年月12日10時許因在
    上開花店聽聞被告對員工大聲咆哮而上前阻止，被告竟辱罵
    伊為不要臉的女人等語，亦經士林地院以被告三次違反保護
    令罪，分別判處有期徒刑5月，應執行有期徒刑1年，並經本
    院駁回被告之上訴確定在案。是被告上開犯行致伊身心、名
    譽受到極大痛苦，自得請求其賠償精神上之損害。爰提起刑
    事附帶民事訴訟，並依侵權行為之法律關係，求為命被告給
    付新臺幣（下同）3,000萬元，並加計法定遲延利息之判決
    等語。
二、被告則以：伊之所以怒罵原告，係因離婚而致生口角，嗣又
    發現原告有婚外情，方對其發洩憤怒之語言。縱伊言語有不
    當之處，然係受原告婚外情所刺激，原告亦與有過失，伊得
    請求予以酌減賠償金額等語，資為抗辯。並聲明：原告之訴
    駁回。如受不利判決，願供擔保請准免予假執行。
三、原告主張兩造為夫妻，被告前因家庭暴力經士林地院核發系
    爭保護令，命被告不得對原告實施身體或精神上不法侵害之
    行為及騷擾，有效期間為10個月。詎被告明知系爭保護令之
    內容，並因違反系爭保護令，經士林地院以99審簡字第143
    號判處有期徒刑7月，緩刑2年確定在案，竟於99年2月10日
    至同年月12日間在原告住處1、2樓，手持剪刀辱罵原告霸佔
    其財產，及拍打大門，撥打室內電話達10餘分鐘，並剪斷該
    處監視錄影器之電線、辱罵原告為不要臉的女人等行為，已
    違反系爭保護令，業經原告指述綦詳，且被告上開犯行並經
    士林地院以99年度易字第212號分別判處有期徒刑5月，應執
    行有期徒刑1年，且經本院99年度上易字第2632號判決駁回
    被告之上訴確定在案，亦有系爭保護令及上開刑事判決為證
    （見附民卷第8-28頁、本院卷第3-6頁、第90-103頁），並
    經本院調閱本院99年度上易字第2632號刑事卷宗查明無訛，
    應認原告主張為真正。被告雖辯稱兩造係因離婚而致生口角
    ，嗣其發現原告有婚外情，方對其發洩憤怒之語言云云。惟
    家庭暴力防治法所稱「家庭暴力」，係指家庭成員間實施身
    體或精神上不法侵害之行為；所稱「騷擾」，係任何打擾、
    警告、嘲弄或辱罵他人之言語、動作或製造使人心生畏怖情
    境之行為，家庭暴力防治法第2條第1款、第3款分別定有明
    文，被告上開行為違反法院依家庭暴力防治法第14條第1項
    第1款、第2款規定所為禁止對於被害人實施家庭暴力及為騷
    擾之聯絡行為之裁定，而犯同法第61條第1款、第2款之違反
    保護令罪，既經本院認定在案，已如前述，其否認有家庭暴
    力行為云云，即無可採。是原告主張被告應依侵權行為法則
    負損害賠償責任，自屬有據。
四、按不法侵害他人之身體、健康、名譽、自由、信用、隱私、
    貞操，或不法侵害其他人格法益而情節重大者，被害人雖非
    財產上之損害，亦得請求賠償相當之金額，民法第193第1項
    、第195條第1項前段分別定有明文。次按，慰藉金之賠償須
    以人格權遭遇侵害，使精神上受有痛苦為必要，其核給之標
    準固與財產上損害之計算不同，然非不可斟酌雙方身分資力
    與加害程度，及其他各種情形核定相當之數額（最高法院51
    年台上字第223號判例意旨參照）。查本件被告於前開時、
    地，違反系爭保護令，對原告為精神上侵害及騷擾，顯係以
    不法之方法侵害原告之權利，致原告受有身體、健康、名譽
    等損害，原告依前揭規定，請求被告賠償非財產上之損害，
    即無不合。本院審酌原告為專科畢業，名下有三筆不動產及
    投資，現為三家花店董事長；被告為高職肄業，名下有不動
    產及投資等情（見本院卷第79-80頁、第108-109頁）及被告
    至原告住處及工作地點三次辱罵、騷擾原告，致原告精神確
    受有痛若等一切情狀，認原告請求慰撫金3,000萬元尚嫌過
    高，應予核減為100萬元，方屬適當。
五、至被告抗辯其係受原告婚外情刺激而為不當言語，是原告就
    損害之發生與有過失云云。按民法第217條第1項固規定，損
    害之發生或擴大，被害人與有過失者，法院得減輕賠償金額
    或免除之，惟仍須被害人之過失與損害之發生或擴大間有相
    當因果關係，始有此規定之適用。查原告已否認有外遇情事
    ，而觀卷附被告所提之照片、光碟，僅係原告與他人在車陣
    中過街，邊走邊聊之情形，並無從證明原告與他人有何親密
    不當行為，被告僅以原告常與該男子一起行動、搭車，即推
    論二人有男女交往關係，顯為其個人主觀臆測，則被告縱係
    因受刺激而為上開家庭暴力行為，亦係出於猜忌及未拘束自
    身行為所致，尚難據此即認原告就損害之發生與有過失。是
    被告抗辯原告與有過失，而請求減輕其賠償責任，自無理由
    。
六、綜上所述，原告依侵權行為之法律關係，請求被告賠償非財
    產上損害100萬元，及自附帶民事訴訟起訴狀繕本送達之翌
    日即99年12月22日起，至清償日止，按年息5%計算之利息，
    為有理由，應予准許。逾此部分所為之請求，為無理由，應
    予駁回。又本判決所命給付未逾150萬元，不得上訴第三審
    ，無宣告假執行之必要，原告陳明願供擔保請准宣告假執行
    ，核無必要，至原告敗訴部分，因訴之駁回而失所附麗，其
    假執行之聲請應併駁回。
七、本件事證明確，兩造其餘攻擊防禦方法及主張證據，經審酌
    後認與判決結果無礙，爰不一一論述，附此敘明。
據上論結，本件原告之訴，為一部有理由，一部無理由。依民事
訴訟法第79條，判決如主文。
中    華    民    國    100    年    5    月    31    日
                    民事第三庭
                        審判長法  官  林敬修
                              法  官  黃豐澤
                              法  官  劉勝吉
正本係照原本作成。
被告不得上訴。
原告如不服本判決，應於收受送達後20日內向本院提出上訴書狀
，其未表明上訴理由者，應於提出上訴後20日內向本院補提理由
書狀（均須按他造當事人之人數附繕本）上訴時應提出委任律師
或具有律師資格之人之委任狀；委任有律師資格者，另應附具律
師資格證書及釋明委任人與受任人有民事訴訟法第466條之1第1
項但書或第2項（詳附註）所定關係之釋明文書影本。如委任律
師提起上訴者，應一併繳納上訴審裁判費。
中    華    民    國    100    年    5    月    31    日
                              書記官  殷丹妮
附註：
民事訴訟法第466條之1（第1項、第2項）：
對於第二審判決上訴，上訴人應委任律師為訴訟代理人。但上訴
人或其他法定代理人具有律師資格者，不在此限。
上訴人之配偶、三親等內之血親、二親等內之姻親，或上訴人為
法人、中央或地方機關時，其所屬專任人員具有律師資格並經法
院認為適當者，亦得為第三審訴訟代理人。